台灣基隆地方法院刑事判決　　　　　　　　　　　　　九十一年度易字第二七號
　　公　訴　人　台灣基隆地方法院檢察署檢察官
　　被　　　告　己○○
　　　　　　　　戊○○
右列被告因傷害案件，經檢察官提起公訴（九十一年度偵字第一三三○號），本院判
決如左：
    主      文
己○○共同傷害人之身體，累犯，處有期徒刑壹年陸月。
戊○○共同傷害人之身體，處有期徒刑陸月；如易科罰金，以參佰元折算壹日。
    事      實
一、己○○於民國八十七年十月二十三日，因殺人未遂案件，經本院判處有期徒刑三
    年確定，於八十九年四月二十日，因縮短刑期而假釋出獄並付保護管束，於九十
    年十月十九日，因保護管束期滿而視為執行完畢。
二、緣己○○與戊○○二人為朋友關係。戊○○因得悉乙○○乃於九十年十一月十日
    凌晨三時十分許之深夜，打電話來約其妹，欲至基隆市○○路二三○號之「笑傲
    江湖」ＫＴＶ唱歌，而心生不滿，遂於同日凌晨四時許，偕同其妹，並請己○○
    及另一名身分不詳之男子陪同，至該ＫＴＶ前，打電話找乙○○下來質問，卻一
    言不合，而與乙○○、丙○○、甲○○、丁○○發生爭吵；丙○○因見戊○○對
    其弟乙○○講話大聲，遂出手推戊○○一下，彼此進而發生拉扯；己○○一怒，
    遂與該不詳身分之男子先行離去，決心找人前來教訓丙○○等人；其時，丙○○
    得悉戊○○係其弟乙○○所約女子之胞兄，乃向戊○○道歉，並偕同乙○○、甲○○、丁○○回該ＫＴＶ繼續唱歌；同日清晨五時十五分許，己○○糾集五名身
    分不詳之成年男子，前來會合戊○○；彼等七人竟共同基於傷害之犯意聯絡，己○○持鋁棒一支，戊○○持鐵棍一支，其餘五人亦分持球棒、鐵棍等武器，上該
    ＫＴＶ並進入六○一包廂，己○○帶頭喊打後，彼等七人即共同毆打乙○○、丙○○、甲○○、丁○○等人，使得乙○○受有後腦血腫十Ｘ十公分、右手第五掌
    骨骨折、右上臂及右前臂瘀青腫脹共二十Ｘ四十公分之傷害；丙○○受有頭部腫
    痛三Ｘ三公分、右膝擦傷二Ｘ三公分之傷害；甲○○受有頭皮撕裂傷０點五Ｘ０
    點五公分、左胸瘀傷０點五Ｘ五公分、右腰瘀傷三Ｘ十公分、右手橈骨、右上臂
    瘀青十Ｘ三十公分、左手尺骨骨折、左上臂瘀青五Ｘ十五公分之傷害；丁○○則
    受有右腕疼痛、左手前臂腫脹疼痛及擦傷之傷害。
三、案經被害人乙○○、丙○○、甲○○、丁○○訴由基隆市警察局第一分局報告台
    灣基隆地方法院檢察署檢察官偵查起訴。
    理      由
一、右揭事實，業據被告己○○於本院審理時坦承不諱，核與告訴人乙○○、丙○○
    、甲○○、丁○○指訴情節相符，復有告訴人之行政院衛生署基隆醫院九十年十
    一月十日驗傷診斷書四紙附卷可為佐證，足見其自白與真實相符，可以採信。訊
    據被告戊○○固坦承於打架時在場，惟否認其有何傷害之犯行，辯稱：本案係被
    告己○○與其他五人所為，其既未持鐵棒，亦未出手傷害告訴人，並在旁邊高喊
    勿打云云；惟查：被告戊○○確有持鐵棍並動手傷人，已據告訴人四人於警訊及
    告訴人丁○○於偵查供述甚明（偵查卷第十六頁），被告戊○○所辯已難採信；
    何況，偕同其妹等人前往質問他人，易生衝突，已在被告所能預期範圍內；事後
    果然發生衝突並有拉扯，被告己○○等人離去並糾眾前來，手持棍棒等武器，上
    去ＫＴＶ再次質問，必生衝突，亦在被告戊○○所能預期之範圍內；惟被告戊○○並未勸阻眾人，反而一同前往該包箱，準備進行質問（九十一年七月三十一日
    訊問筆錄第三頁），可見發生衝突並傷害對方，作為報復，乃被告戊○○之本意
    或者不違背其本意，其與其他共犯六人具有犯意之聯絡已是甚明；因此，被告縱
    然在場並未動手，亦應與其他共犯六人共同負責，無從驥圖免其傷害之罪責。綜
    上，被告二人之犯行洵堪認定。
二、核被告所為，均係犯刑法第二百七十七條第一項之傷害罪。被告二人與其他共同
    實施傷害之五人，係共同基於自己犯罪之意思聯絡，互推實施分擔構成要件行為
    ，皆為共同正犯。被告己○○曾受前述有期徒刑之執行完畢，有本院被告全國前
    案紀錄表附卷足憑；其於受有期徒刑執行完畢後五年以內，再犯有期徒刑以上之
    本罪，為累犯，應予加重其刑。
三、按刑事立法上之「法益原則」要求任何行為要加以犯罪化，必因其法益受到侵害
    或危險。蓋刑事立法之核心，在於其所保護之法益。刑法之任務，在於法益之保
    護。無法益保護，無刑法可言；亦即無法益受到侵害或危險，則無施以刑罰之必
    要。行為如未造成「法益侵害」或「法益危險」，則無將之犯罪化之必要。在法
    益侵害，為「實害犯」；在法益危險，為「危險犯」。再者，法益本身依其價值
    評價之強度，而呈現法益位階。生命、身體、自由、名譽、財產五者，按其順序
    ，而高低位階化。生命法益最高，其次身體法益，其次自由法益，其次名譽法益
    ，而財產法益最低。此五種傳統法益，稱之為「個人法益」。本案被告行為所侵
    害者為身體法益，是為身體法益之實害犯。依上述法益位階之觀點，在侵害個人
    法益各罪中，身體法益之位階僅次於生命法益，而高於自由法益、名譽法益、財
    產法益。惟刑法第二百七十一條第一項侵害生命法益之殺人罪，其刑度為死刑、
    無期徒刑或十年以上有期徒刑；刑法第三百零二條第一項侵害自由法益之妨害自
    由罪，其刑度係五年以下有期徒刑、拘役或三百元以下罰金。刑法第三百二十條
    第一項侵害財產法益之竊盜罪，其刑度係五年以下有期徒刑、拘役或五百元以下
    罰金。而刑法第二百七十七條第一項侵害身體法益之傷害罪，其刑度止於三年以
    下有期徒刑、拘役或一千元以下罰金。其立法背景，係重財產法益而輕身體法益
    ，違背刑法理論，不合刑法潮流，已然可見。由於時空背景不同，民國二十四年
    施行之現行刑法，其三十三條將有期徒刑之上限定為十五年，係以當時「人生平
    均年齡不過四十一、二齡」為其立法理由；刑法各罪名之有期徒刑上下限，例如
    九十一年一月三十日修正公布前之刑法第三百二十八條之強盜罪，其法定刑為三
    年以上十年以下；刑法第二百十一條之偽造公文書罪，其法定刑為一年以上七年
    以下，亦均以此為其立法理由。然則，六十餘年後之今日已然不同，平均人壽將
    近八十歲，已近立法當時一倍；惟刑法並未配合修正刑度，歷年來只知制訂並修
    正罰金罰鍰提高標準條例，不知制訂「有期徒刑提高標準條例」，造成司法實務
    普遍性重罪輕判之必然結果。例如殺人未遂罪，最低必須判處有期徒刑五年，而
    傷害罪，最高亦不得超過有期徒刑三年，豈是合理？如此，造成嚴重傷害身體之
    罪，法官無從為罪刑相當之量刑。因此，本院認為廢除有期徒刑十五年之上限，
    並考慮制訂「有期徒刑提高標準條例」，加倍提高刑法分則各罪有期徒刑之上下
    限，法官才有妥適之量刑空間。在傷害罪，其修正方式有二：其一，修正放寬刑
    法第十條第四款重傷之定義，不須至「毀敗」或「重大不治或難治」，始得稱為
    重傷；如其傷害重大，例如使人四肢骨折，尚未毀敗，縱屬可治，並非難治，亦
    得列為重傷，而適用刑法第二百七十八條重傷罪之規定，處以五年以上十二年以
    下有期徒刑。其二，先行提高本刑至有期徒刑五年，使與自由法益及財產法益至
    少相當，以此為基準，再和其他罪名一樣，適用「有期徒刑提高標準條例」，提
    高一倍，而修正為十年以下有期徒刑；如此，始足以涵蓋重大傷害之罪責，法官
    才能為罪刑相當之量刑，人民之身體法益才能得到有效之保障；至於刑法第二百
    八十七條關於傷害罪告訴乃論之規定，應予廢除，改為非告訴乃論，僅在法官認
    為傷害係「輕微」時，保留被害人之撤回權即可，併此說明之，並期立法院注意
    及之。
四、次按刑事司法上之「罪刑相當原則」求法官在量刑時，應依法益之位階，重所當
    重，輕所當輕，必使罪得其刑而刑其罪；不得重罪而輕判，或輕罪而重判；期使
    責任與刑罰得以相適應，而具有當性。地藏十輪經（第三卷）云：「若犯重罪，
    應重治罰；若犯中罪，應中治；若犯輕罪，應輕治罰；令其慚愧，懺悔所犯。」
    其此之謂也！為此，本院審酌被告之品行、生活狀況、智識程度、犯罪之動機、
    目的、犯罪所生之危害、犯後之態度等一切情狀之後，再斟酌拘役並無教化功能
    ，乃不具實益之刑罰種類，立法上以廢除為宜，以資符合自由刑單一化之要求；
    六月以下之短期自由刑，既難有教化作用，又易使受刑人感染惡習，除非被告有
    受其執行之特殊必要，否則尚無宣告之必要；如其宣告，應以緩刑或易科罰金而
    調和之等情，復特別考量彼此並無深仇大恨，僅係吵架在先；被告戊○○素行良
    好，有本院被告全國前案紀錄表附卷足憑；被告己○○既是殺人未遂之累犯，且
    係帶頭下手而出手甚重，造成告訴人等後腦血腫或臂骨折等重大傷害，已近生命
    之危險等情，本院因而認為分別量處如主文所示之自由刑，足以使其罪刑相當，
    爰宣告之，以示儆懲，並就被告戊○○部分諭知易科罰金之折算標準，以期被告
    之自新。
五、供犯罪所用之鋁棒、鐵棍等物，並未扣案，亦不知為何人所有，不具沒收可行性
    ，不得宣告沒收，併此說明之。
六、據上論斷，應依刑事訴訟法第二百九十九條第一項前段、刑法第二十八條、第二
    百七十七條第一項、第四十七條、第四十一條第一項前段、罰金罰鍰提高標準條
    例第一條前段、第二條，判決如主文。
本案經檢察官李辛茹到庭執行職務。
中        華      民        國    九十一    年    九    月    二十三    日
                                    台灣基隆地方法院刑事庭
                                        法  官  陳  志  祥
右正本證明與原本無異。
如不服本判決，應於收受送達後十日內，向本院提出上訴狀，敘述上訴之理由，上訴
於台灣高等法院，並應按他造當事人之人數附具繕本。
中      華      民      國    九十一    年        九    月    二十三    日
                                        書記官  盧  鏡  合
附錄論罪法條：
刑法第二百七十七條第一項：
傷害人之身體或健康者，處三年以下有期徒刑，拘役或一千元以下罰金。
刑法第三百零四第一項：
以強暴、脅迫使人行無義務之事或妨害人行使權利者，處三年以下有期徒刑、拘役或
三百元以下罰金。
（罰金已經罰金罰鍰提高標準條例提高為十倍）
